【裁判字號】    98,重再,3
【裁判日期】    980219
【裁判案由】    債務人異議之訴
【裁判全文】
臺灣高等法院民事判決                   98年度重再字第3號
再審原告    乙○○
再審被告    丑○○
            戊○○
            丙○○
            丁○○
            壬○○
            甲○○○
            己○○
            庚○○
            子○○
            癸○○
            辛○○
上列當事人間債務人異議之訴事件，再審原告對於中華民國97年
12月3日本院97年度重上字第323號確定判決提起再審之訴，本院
判決如下：
    主  文
再審之訴駁回。
再審訴訟費用由再審原告負擔。
    理  由
一、按再審之訴，應於30日之不變期間內提起；前項期間自判決
    確定時起算，判決於送達前確定者，自送達時起算；其再審
    之理由知悉在後者，均自知悉時起算。民事訴訟法第500條
    第1項、第2項本文著有規定。查本院97年度重上字第323號
    判決固於民國97年12月3日宣示確定（下稱原確定判決），
    惟係於97年12月11日送達予再審原告，有送達證書可稽（見
    本院卷第16頁），因98年1月10日（週六）、11日（週日）
    均為星期例假日，再審原告於98年1月12日提起本件再審之
    訴（見本院卷第2頁），未逾30日之不變期間，於法並無不
    合，先此敘明。
二、再審意旨略以：本件訴訟標的價額為新台幣（下同）743萬
    7205元，屬得上訴第三審訴訟事件，原確定判決錯誤註記為
    「不得上訴」，妨礙再審原告上訴最高法院之權益，顯有違
    背法令。又再審原告於本件前訴訟程序中數次聲請調查證據
    ；即通知再審被告丑○○親自出庭以證其是否有訴訟能力。
    惟法院僅至醫院勘查，並以訊問作筆錄，未依法錄音，且筆
    錄內容均由其委任律師及其兄即再審被告辛○○協助回答，
    實無法發現丑○○是否有訴訟能力。是原確定判決對於丑○
    ○之證據調查即有瑕疵，丑○○竟於本件前訴訟程序中委任
    辛○○及律師為其代理人，亦有民事訴訟法第496條第1項第
    5款「當事人於訴訟未經合法代理者」之再審事由，為此提
    起再審之訴云云。
三、按訴訟事件得否上訴及上訴之不變期間，均係基於法律之規
    定，殊不因法院書記官於判決正本上有無記載或其記載是否
    錯誤，而可變更法律之規定。故民事訴訟法第229條第3項雖
    規定對於判決得上訴者，應於送達當事人之正本內記載其期
    間，及提出上訴狀之法院，惟此原為訓示之規定，送達當事
    人之判決正本內縱未為此記載或為錯誤記載，亦僅法院書記
    官之職責有所未盡，至於上訴期間之進行，並不因此而受影
    響（最高法院29年抗字第98號判例、32年抗字第255號、87
    年度台上字第2855號裁判參照）。又該記載與確定判決之審
    認事實、適用法規及判決結論並無關聯，再審原告以原確定
    判決得否上訴之記載有誤，而指摘其有適用法規顯有錯誤之
    再審事由，殊無可採。
四、又按民事訴訟法第496條第1項第1款所謂適用法規顯有錯誤
    ，應以確定判決違背法規或現存判例解釋者為限，若在學說
    上諸說併存尚無法規判解可據者，不得指為用法錯誤；亦不
    包括認定事實錯誤，取捨證據失當及判決不備理由之情形在
    內。最高法院著有57年台上字第1091號判例、71年度台再字
    第209號裁判可資參照。本件原確定判決業於理由欄程序方
    面第一段詳細載明已親自勘查就地訊問再審被告丑○○，並
    依其勘查及訊問結果認丑○○有訴訟能力。再審原告以原確
    定判決調查證據有誤，丑○○訴訟能力尚有質疑空間，而指
    摘原確定判決適用法規顯有錯誤云云，核與民事訴訟法第
    496條第1項第1款規定有間，自無可取。次按當事人依民事
    訴訟法第496條第1項第5款「當事人於訴訟未經合法代理」
    之事由提起再審，應僅限於代理權欠缺之一造當事人始得提
    起再審之訴，他造當事人不得據為再審原因，最高法院68年
    台再字第145號判例足供參照。本件再審原告係指摘其對造
    即再審被告丑○○於原確定判決有未經合法代理情形，揆諸
    前揭說明，再審原告本不得據此為再審原因，是此節主張，
    即無可採。
五、從而，再審原告依民事訴訟法第496條第1項第1款、第5款規
    定提起本件再審之訴，顯無理由，爰不經言詞辯論，逕以判
    決駁回之。
六、據上論結，本件再審之訴為顯無理由，依民事訴訟法第502
    條第2項、第78條，判決如主文。
中    華    民    國    98    年    2     月    19    日
                  民事第一庭
                      審判長 法  官 張耀彩
                             法  官 林金吾
                             法  官 盧彥如
正本係照原本作成。
如不服本判決，應於收受送達後20日內向本院提出上訴書狀，其
未表明上訴理由者，應於提出上訴後20日內向本院補提理由書狀
（均須按他造當事人之人數附繕本）上訴時應提出委任律師或具
有律師資格之人之委任狀；委任有律師資格者，另應附具律師資
格證書及釋明委任人與受任人有民事訴訟法第466條之1第1項但
書或第2項（詳附註）所定關係之釋明文書影本。
中    華    民    國    98    年    2     月    19    日
                             書記官 鄭兆璋
附註：
民事訴訟法第466條之1（第1項、第2項）：
對於第二審判決上訴，上訴人應委任律師為訴訟代理人。但上訴
人或其他法定代理人具有律師資格者，不在此限。
上訴人之配偶、三親等內之血親、二親等內之姻親，或上訴人為
法人、中央或地方機關時，其所屬專任人員具有律師資格並經法
院認為適當者，亦得為第三審訴訟代理人。


司法院資訊處製作；財團法人民間司法改革基金會備份。
